【裁判字號】    88,訴,796
【裁判日期】    891013
【裁判案由】    遺棄等
【裁判全文】
臺灣彰化地方法院刑事判決                          八十八年度訴字第七九六號
    公  訴  人  臺灣彰化地方法院檢察署檢察官
    被      告  乙○○
    選任辯護人  黃耀南律師
右列被告因遺棄等案件，經檢察官提起公訴 (八十八年度偵字第四二二五號)，本院
判決如左︰
    主    文
乙○○因過失傷害人，累犯，處有期徒刑肆月；又對於無自救力之人，依法令應扶助
或保護，而不為其生存所必要之扶助或保護，累犯，處有期徒刑玖月；應執行有期徒
刑壹年。
    事    實
一、乙○○曾於民國八十三年間因違反肅清煙毒條例等案件，經台灣高等法院台中分
    院於八十四年十月五日判處有期徒刑二年五月確定，於八十七年二月二十六日假
    釋交付保管束，八十七年三月廿一日假釋期滿，論以已執行完畢，詎乙○○仍不
    知悔改，於八十七年十一月八日下午二時十五分許，駕駛車牌號碼Ａ五－九二六
    九號自用小貨車，沿彰化縣福興鄉○○村○○街狹窄巷道，由北往南方向行駛，
    行經該街八十三號前，其原應注意汽車行進中駕駛人應注意車前狀況，並隨時採
    取必要安全措施，且當時行駛係狹窄巷道，猶應注意減速慢行，作隨時停車準備
    ，而依當時情形又無不能注意之情事，竟疏於注意，未留意前方車輛之動態，而
    由後追撞同方向前行甲○○所駕駛車牌號碼ＫＵＷ－三九七號機車，並拖行至同
    街六十九號，致甲○○受有右側氣血胸、右側脛骨骨折、右膝前十字韌帶完全性
    斷裂、左側鎖骨骨折及身驅、四肢多處深度擦傷等傷害，並呈昏迷狀態。乙○○
    於肇事後，竟未停車察看並將受傷被害人送醫，反而駕車加速逃離現場，遺棄因
    車禍受傷而呈昏迷狀態陷於無自救力之甲○○於不顧，嗣該自小貨車沿狹窄巷道
    兩旁牆壁撞擊，停止於南興街五十九號前，乙○○因而患有重大憂鬱症等精神病
    ，呈精神耗弱狀態，經其父、妹及村民捉住送醫治療，後經警循線查獲。
二、案經被害人甲○○訴由彰化縣警察局鹿港分局報請臺灣彰化地方法院檢察署檢察
    官偵查起訴。
    理    由
一、訊據被告乙○○否認上情，辯稱伊僅知道駕駛自小貨車外出，不知道發生什麼事
    ，也不知道有否撞到人云云。另辯護意旨以：被告患有「妄想型精神分裂症」，
    被告於肇事時病情發作，意識不清，而發生本件不幸車禍，被告並無遺棄被害人
    甲○○犯意，更無肇事逃逸意思，況當時商家村民甚多，得以通知救護車將傷者
    送醫，被害人速被送醫，並非使被遺棄者生命陷於危險狀態，要難論以遺棄罪等
    語。
二、惟查，被告於右開時、地駕車肇事後逃逸之犯罪事實，業據告訴人甲○○指訴在
    卷，並有交通事故調查報告表，及肇事現場、被告駕駛自小貨車、告訴人駕駛機
    車受損之照片共計廿八張及告訴人受傷之澄清醫院診斷證明書、回函附卷可稽。
    且依現場照片所示，肇事地點屬兩旁有牆壁或圍牆之狹窄巷道，而告訴人既騎乘
    機車在前，肇事時間白天，視距良好，並無不能注意情事，雖被告辯稱：伊患有
    「妄想型精神分裂症」，不知道有否撞到人云云。惟經本院囑台中榮民醫院對被
    告做精神鑑定，被告身體、腦波並無明顯異常，智商落於邊緣智能範圍，斷斷續
    續出現妄想性思考，犯罪行為當時係受當時之精神重大壓力及殘餘之精神症干擾
    所致，但非已達到惡性頹退之程度，其精神狀態符合「精神耗弱」情形，尚未達
    到心神喪失程度，此有精神鑑定書可稽。且衡諸被告駕車能於狹窄巷道行駛相當
    距離，堪信其對周遭事物認知上並無障礙，被告辯稱不知撞到人云云，要不足採
    信。
三、按汽車行經狹路，應注意減速慢行，作隨時停車準備；又車輛行駛時，駕駛人應
    注意車前狀況，並隨時採取必要安全措施。道路交通安全規則第九十三條第一項
    第四款、第九十四條第三項分別定有明文。被告駕車自應注意上述道路交通安全
    規定，其竟疏未注意及此，未留意前方車輛之動態，而由後追撞同向前行告訴人
    所駕駛車牌號碼ＫＵＷ－三九七號機車，並拖行一段距離，致被害人受傷，其有
    過失甚明。且被告過失駕車肇事行為，與被害人之受傷結果間，具有相當因果關
    係，事證明確，被告犯行已堪認定。又告訴人因車禍受有右側氣血胸、右側脛骨
    骨折、右膝前十字韌帶完全性斷裂、左側鎖骨骨折及身驅、四肢多處深度擦傷等
    傷害，並呈昏迷狀態，當已陷於無自救能力狀態，縱當時尚有村民在旁，惟被告
    既肇事，即依道路交通管理處罰條例第六十二條第一項規定，負有救護義務，其
    遺棄告訴人於不顧，不因是否有他人可救護告訴人而異。
四、核被告所為，係犯刑法第二百八十四條第一項前段過失傷害罪，及同法第二百九
    十四條第一項等罪遺棄罪。被告所犯上開二罪，犯意各別，罪名不同，應分論並
    罰。查被告曾於民國八十三年間因違反肅清煙毒條例等案件，經台灣高等法院台
    中分院於八十四年十月五日判處有期徒刑二年五月確定，於八十七年二月二十六
    日假釋交付保管束，八十七年三月廿一日假釋期滿，論以已執行完畢，此有台灣
    彰化地方法院檢察署刑案資料查註紀錄表乙紙附卷可稽，其受此有期徒刑執行完
    畢後，五年以內再犯有期徒刑以上之本罪，均應依累犯規定加重其刑。又被告於
    行為時，其精神狀態符合「精神耗弱」情形，已如前述，爰依刑法第十九條規定
    ，減輕其刑。查本件車禍發生（八十七年十一月八日）後，於八十八年四月廿一
    日，刑法新增二百八十五條之四駕駛動力交通工具肇事，致人死傷逃逸罪，惟被
    告行為時，尚無該條處罰明文，故不應論以此條之罪，附予說明。爰審酌被告過
    失程度，被害人所受傷害程度非淺，被告肇事後態度，及被告於車禍肇事不為救
    助，反駕車逃逸，其惡性不低，迄今未賠償被害人之態度等情狀，分別量處如主
    文所示之刑，並定執行刑，以示懲儆。
據上論斷，應依刑事訴訟法第二百九十九條第一項前段，刑法第二百八十四條第一項
前段、第二百九十四條第一項、第四十七條、第十九條、第五十一條第五款，罰金罰
鍰提高標準條例第一條前段，判決如主文。
本案經檢察官郭景東到庭執行職務。
中    華    民    國    八十九        年      十      月    十三        日
                                臺灣彰化地方法院交通法庭
                                    法      官  王  鏡  明
右正本證明與原本無異。
如不服本判決，應於判決送達後十日內向本院提出上訴狀( 須附繕本 )。
告訴人或被害人對於判決如有不服具備理由請求檢察官上訴者，其上訴期間之計算係
以檢察官收受判決正本之日期為準。
                                    法院書記官  于  淑  真
中    華    民    國    八十九        年      十      月    十七        日
刑法第二百八十四條第一項
因過失傷害人者，處六月以下有期徒刑、拘役或五百元以下罰金。致重傷者，處一年
以下有期徒刑、拘役或五百元下罰金。
刑法第二百九十四條第一項
對於無自救力之人，依法令或契約應扶助，養育或保護而遺棄之或不為其生存所必要
之扶助、養育或保護者，處六月以上五年以下有期徒刑。


司法院資訊處製作；財團法人民間司法改革基金會備份。
